【裁判字號】    99,交訴,39
【裁判日期】    990728
【裁判案由】    公共危險等
【裁判全文】
臺灣臺北地方法院刑事判決              99年度交訴字第39號
公  訴  人  臺灣臺北地方法院檢察署檢察官
被      告  丁○○
上列被告因公共危險等案件，經檢察官提起公訴（98年度偵字第
28763 號），本院判決如下：
    主  文
丁○○駕駛動力交通工具肇事，致人受傷而逃逸，處有期徒刑陸
月，如易科罰金，以新臺幣壹仟元折算壹日。
被訴過失傷害部分公訴不受理。
    事  實
一、丁○○係領有合格汽車駕駛執照之人，於民國98年10月5 日
    12時許，駕駛車牌號碼0611-KM 號自用小客車，停靠在臺北
    市萬華區○○○路○段15號前外側車道上，由南往北方向起
    駛駛入內側車道之際，本應注意汽車起駛前應顯示方向燈，
    注意前後左右有無障礙或車輛行人，並應讓行進中之車輛行
    人優先通行，而依當時天候雨、日間自然光線、柏油路面濕
    潤、無缺陷、無障礙物、視距良好等情狀，無不能注意之情
    事，丁○○竟疏未讓行進中之車輛優先通行，且未顯示左方
    向燈，即貿然起步駛出，將車頭切入內側車道，適有戊○○
    騎乘車牌號碼339-DAZ 號重型機車沿同方向行駛，見狀緊急
    向左閃避並煞車，而未撞上丁○○之自小客車，然斯時跟隨
    在戊○○後方，由乙○○騎乘之車牌號碼6HK-173 號重型機
    車為避免撞上丁○○之自小客車而向左閃避，卻撞上停在分
    向線上之戊○○機車，致戊○○倒地而受有背部、雙足多處
    瘀挫傷等傷害（乙○○過失傷害部分業經檢察官為不起訴處
    分、丁○○過失傷害部分另為不受理判決）。詎丁○○知悉
    肇事，戊○○因此受有傷害，竟未下車查看並採取必要之救
    護措施，亦未留下姓名、住址及聯絡方式，即基於肇事逃逸
    之犯意駛離現場，經戊○○記下上開丁○○所駕駛自小客車
    車號，並報警循線查獲。
二、案經戊○○訴由臺北市政府警察局萬華分局報請臺灣臺北地
    方法院檢察署檢察官偵查起訴。
    理  由
壹、程序部分：
一、證人即告訴人戊○○、證人乙○○於警詢中之陳述無證據能
    力：
  (一)按被告以外之人於檢察事務官、司法警察官或司法警察調查
    中所為之陳述，與審判中不符時，其先前之陳述具有較可信
    之特別情況，且為證明犯罪事實存否所必要者，得為證據，
    刑事訴訟法第159 條之2 定有明文。
  (二)證人即告訴人、乙○○於警詢中所為之陳述，因屬審判外之
    陳述，為傳聞證據，惟證人即告訴人、乙○○於警詢中所為
    之陳述整體而言，核與其等於本院審判中之證述相符，是其
    等於警詢中所為之陳述並不符合刑事訴訟法第159 條之2 有
    關傳聞例外之規定，不得作為認定本案犯罪事實有無之證據
    ，並無證據能力，此時，當以證人即告訴人、乙○○於審判
    中之證述作為證據。
二、證人即告訴人、甲○○、丙○○於偵查中之證述有證據能力
  (一)按被告以外之人於偵查中向檢察官所為陳述，除顯有不可信
    之情況者外，得為證據，刑事訴訟法第159 條之1 第2 項定
    有明文。
  (二)本件證人即告訴人、甲○○、丙○○於檢察官偵查中以證人
    身份向檢察官具結所為之證述，未曾提及檢察官在偵查時有
    不法取供之情形，亦無顯不可信之情況，依上說明，證人即
    告訴人、甲○○、丙○○於偵查中之證言自具有證據能力。
貳、實體部分：
一、訊據被告丁○○對於在上開時、地駕駛上開自小客車之事實
    固然坦承不諱，惟矢口否認有何肇事致人受傷逃逸犯行，辯
    稱：告訴人當時行駛於外線靠內線車道，我看到告訴人車過
    來，我停在原地不動，讓告訴人先走，我不清楚告訴人為何
    會緊急煞車向前滑行由外側車道滑行到內側車道，後面的機
    車撞上告訴人後，告訴人有回頭張嘴叫，因我判斷他們只是
    擦傷，且我不是肇事者，所以我沒有報警就走了云云。
二、經查：
  (一)被告於98年10月5 日12時許，駕駛車牌號碼0611-KM 號自小
    客車停靠在臺北市萬華區○○○路○段15號前外側車道上，
    告訴人騎乘車牌號碼339-DAZ 號同向行駛外側車道行經該處
    時，因故在路中央煞停，告訴人後方之車牌號碼6HK-173 號
    機車駕駛人乙○○因閃避不及而撞上告訴人，致告訴人受有
    背部、雙足多處瘀挫傷等傷害，被告見狀並未下車查看隨即
    離去之事實，為被告所不爭執，且經證人即告訴人戊○○於
    偵查及審理時證述明確，並有道路交通事故現場圖1 紙、道
    路交通事故調查報告表(一)、(二)各1 份、肇事路段照片2 張及
    新泰綜合醫院98年10月7 日診斷證明書1 紙附卷可稽（偵查
    卷第19頁、第25頁、第27頁、第28頁、第30頁、第31頁、第
    34頁、第48頁、本院卷第32頁至第35頁）。是告訴人係因停
    在路中央遭乙○○騎乘之機車撞上而受傷，且被告見車禍發
    生卻未下車救護即行離去，應可認定。惟告訴人指稱係被告
    未顯示方向燈即將車輛從路邊開出，為避免撞上被告車輛，
    才緊急煞車向左閃避停在分向線上，而遭後方乙○○騎乘之
    機車撞擊等情，被告既以前開情詞置辯，則本案爭點在於，
    告訴人遭乙○○騎乘之機車撞擊，是否受到被告車輛未顯示
    方向燈即貿然起駛切入車道影響，告訴人為閃避被告而緊急
    煞車停在路中所致。
  (二)按汽車起駛前應顯示方向燈，注意前後左右有無障礙或車輛
    行人，並應讓行進中之車輛行人優先通行，道路交通安全規
    則第89條第1 項第6 款定有明文。證人即告訴人戊○○於偵
    查中證稱：我當時騎乘機車沿環河南路一段行駛，我行駛於
    最外線車道，有一部自小客車沒有打方向燈，就從路邊衝出
    來，我趕快向左閃，並緊急煞車，所以沒有與該自小客車擦
    撞到，我有看到自小客車的駕駛從車窗看到我，我有大聲請
    他下車，結果他沒下車就直接開車離開，後來有一部乙○○
    騎乘的機車煞車不及就往我這邊撞過來，我就受傷，及於審
    理時證稱：我騎機車行經環河南路看到一輛車子在路邊沒有
    打方向燈直接衝出來，我有煞車，可是差一點撞上去，因為
    我的車道是最靠外側車道，我看到被告的車沒有打方向燈衝
    出來，我不閃就會直接撞上去，所以我就往左邊閃，閃過時
    我的車子倒在接近雙黃線離被告前輪胎約10公分的地方，因
    為距離很近，所以我才看得到駕駛人是男生，當下透過汽車
    的擋風玻璃，大吼請駕駛人下車，但對方沒有反應就直接離
    開，後面那輛機車撞上我可能是反應不過來，核與證人乙○○於本院審理時證稱：我在路中看到被告的車沒有打方向燈
    從路邊衝出來，戊○○的機車剛好閃過，停在路中間的雙黃
    線上，當時我尾隨戊○○的機車，我也是閃過，但是戊○○
    是急煞停在雙黃線上，她要回頭罵小貨車，我煞不住就撞上
    戊○○的車，我跟戊○○都已經犁田倒在路上，事故發生時
    小貨車的位置是在路中間滿靠近雙黃線上，停斜斜的橫跨2
    線道，小貨車的駕駛有看到車禍的狀況，但是他可能覺得不
    是他撞倒的所以沒有下來就開走了。我以為閃過被告的貨車
    後就沒有事了，沒有想到前面還有戊○○的機車，戊○○的
    機車是被被告的車身擋住等語大致相符（偵查卷第48頁、第
    49頁、本院卷第32頁、第33頁反面、第36頁、第37頁反面、
    第38頁反面），則告訴人指稱：被告未打方向燈從路邊起駛
    、車頭擋住其前方行進方向，其緊急煞車左閃致後方乙○○
    之機車撞上受傷等情，應屬實情。參以證人即乙○○搭載之
    乘客甲○○於偵查中證稱：當時乙○○用機車載我經過一個
    路口沒多久，我看見一部小客車斜停路中間，他應該是要從
    路肩出來，但我看到時，他已經斜停路中間了，乙○○繞過
    該部小客車沒多久看到一名女子機車停在路中間，我們煞車
    不及就撞上她，及於審理時證稱：發生車禍之前，我看到一
    輛廂型車橫停在馬路中間即分道線上，乙○○向左閃過那輛
    車之後，因為前面有一輛機車停在雙黃線附近，她站在她機
    車那邊站起來往後罵廂型車的人，乙○○來不及煞車就撞倒
    她等語明確（偵查卷第66頁、第67頁、本院卷第39頁至第40
    頁），足見乙○○撞上告訴人之機車前，被告駕駛之自小客
    車確已從路邊駛出停在分道線上。證人甲○○雖未看到被告
    車輛未打方向燈自路邊駛出，告訴人為避免撞上被告之自小
    客車而向左閃避、煞車之行為，惟證人甲○○僅為機車乘客
    ，故未敏銳注意路上行車動態，直至靠近肇事地點時才察覺
    被告之小客車停在路上，此與一般人生活經驗並不相違，故
    不影響證人甲○○證詞之真實性，反因證人甲○○僅陳述其
    所見，並未誇大渲染其證詞，更可證明告訴人、證人乙○○
    與甲○○間並無為使證詞一致而刻意互相勾串之情形。另佐
    以告訴人、證人乙○○、甲○○對於被告所駕駛該輛未打方
    向燈即自路邊衝出之車輛外觀描述，於審理時分別證稱是TO
    YOTA廠牌的廂型車、銀色大型的轎車、廂型車等語（本院卷
    第32頁反面、第37頁第39頁），而與被告提供其車輛照片所
    述特徵相符（本院卷第51頁），衡情告訴人與證人乙○○、
    甲○○素不相識，證人乙○○、甲○○並無為告訴人作偽證
    之動機，如非被告當時確有違規駕駛之行為，何以告訴人、
    證人乙○○、甲○○均不約而同將肇事原因指向被告，足見
    告訴人、證人乙○○、甲○○所言確屬實情。
  (三)被告雖辯稱告訴人之機車向左轉煞車至乙○○撞上告訴人時
    ，其自小客車一直停留在原地，並未駛出云云，證人即被告
    車內乘客丙○○亦於偵查中證稱：丁○○的車發動後，還沒
    起步，我就問他為何不走，他說後面有一部機車很快，等他
    過後我們再走，後來該部機車車身已經超過丁○○的汽車，
    在路中央突然停下約10秒，有另一部機車從後方撞上，2 部
    機車就倒下等語（偵查卷第53頁），然證人即告訴人戊○○
    於偵查中證稱：該自小客車沒有打方向燈從路邊衝出來，我
    趕快向左閃且緊急煞車，我有大聲請他下車，結果他沒下車
    ，就直接開車離開，核與證人乙○○於審理時證稱：戊○○
    閃過被告的車後，機車車頭在雙黃線上，機車尾端差不多在
    小貨車的右前車燈，大概一輛機車的車身距離，戊○○有回
    頭，她的意思是要叫被告下車看，當時她還沒有倒地，我撞
    倒戊○○以後，2 人都倒了，被告就開走了，及證人甲○○
    於偵查中證稱：我們繞過小客車後，看到一名女子站在機車
    上回頭對著小客車罵等語相符（偵查卷第48頁、第53頁、第
    67頁、本院卷第37頁），且證人丙○○亦於偵查中證稱第一
    部機車騎士有回頭朝我們這邊看，但因穿雨衣、戴安全帽，
    他有無說話看不出來等語在卷（偵查卷第54頁），足見乙○○之機車撞上告訴人之前，告訴人確有停在分向線上大聲叫
    被告下車之事實，堪以認定。衡情被告如非未打左方向燈即
    從路邊駛出影響告訴人之機車行進，告訴人豈會無故將機車
    在路中央煞停並大叫指責被告不是，益證被告在未注意禮讓
    告訴人行進中之機車即未打方向燈貿然將車輛駛出，致告訴
    人緊急閃煞並遭後方乙○○騎乘之機車撞上一情，彰彰甚明
    。從而證人丙○○於偵查中證稱被告要等告訴人機車駛過該
    處後才起步之證述，無非迴護被告之詞，難以輕信。
  (四)被告雖質疑證人即告訴人、乙○○、甲○○對於發生車禍前
    ，被告車輛從路邊駛出之情形說詞不同，證人即告訴人及甲○○均證稱被告是將車輛整輛駛出、證人乙○○證稱是車頭
    駛出，且發生車禍後，被告與告訴人車輛停放之位置，證人
    即告訴人證稱被告車輛停在其機車前面，證人乙○○、甲○○證稱被告車輛停在告訴人機車後面，所述差異甚大，足見
    證人即告訴人、乙○○、甲○○之證詞不可信云云，惟證人
    乙○○已清楚說明當時路邊停有很多汽車佔有外側車道的一
    部分，且被告一開出來就已經擋住後方車道的車子（本院卷
    第38頁），參以本件事發地點同向僅有2 車道，被告停靠路
    旁時即已佔去外側車道的一半，此觀之上開肇事路段照片即
    明，被告既是剛從外側車道靠路邊處起步駛離，尚未完全變
    換至內側車道即斜停在分道線上，行駛在外側車道之機車自
    後方看被告之車輛確已擋住外側車道之行向，何況駕駛車輛
    時是車頭帶動車身行進，證人即告訴人證稱其見到被告的車
    子是整個斜出來的（本院卷第34頁）、證人乙○○證稱其見
    到被告的車頭前半部從路邊出來（本院卷第38頁）、證人甲○○證稱其見到被告車子橫向停在馬路中間（本院卷第39頁
    ），均是描述其等所見被告車輛從路邊駛出後斜停在分道線
    上的狀態，是無論其等證稱被告是整輛車駛出來或是車頭駛
    出來，均不影響其等證述被告車輛違規自路邊駛出危害告訴
    人及乙○○行進安全之可信性，而無矛盾之處。至於告訴人
    證述其向左閃避被告車輛後，停在被告車輛前輪胎約10公分
    之處，與證人乙○○證述告訴人之機車是停在被告車輛的前
    方約1 輛機車的車身及證人甲○○證稱告訴人之機車是停在
    被告車輛前方約1 公尺等語不符，惟自證人乙○○及甲○○
    證述撞上告訴人機車之原因是為閃避被告車輛，自以為閃過
    後才見到告訴人之機車而撞上一情觀之，告訴人停車之地點
    應在被告車輛前方，而恰為被告車輛遮蔽外側車道車輛之視
    線，否則乙○○於閃避被告車輛之前，應會看到告訴人之車
    輛停在前方而同時採取防範碰撞之措施，本院認告訴人遭被
    告突然自路邊駛出之車輛驚嚇而閃避在先，又遭乙○○之車
    輛撞上，均是在告訴人毫無預期之狀態下所發生，其既非特
    意等待車禍之發生，對於其停車地點與被告之相對位置此一
    細節可能因時間之經過而淡忘，惟告訴人證稱其閃避被告車
    輛後，停在路上對被告大叫叫被告下車一情，與證人乙○○
    、甲○○證述互核相符，足見告訴人閃過被告車輛後，應是
    停在被告車輛前方轉身要求被告下車處理，告訴人對於其停
    車位置之證述與證人乙○○、甲○○之證述雖有出入，惟此
    部分證述之瑕疵並不足以認定告訴人全部證述均不可採信。
    被告以自己之說詞，任意指摘告訴人及證人乙○○、甲○○
    之證述不可採信，無非飾詞卸責之詞，實難遽信。
  (五)被告雖聲請傳訊證人丙○○到庭作證，惟丙○○為被告之友
    人，非無迴護被告之可能，且被告本件肇事及逃逸之經過業
    經證人即告訴人、乙○○、甲○○等人證述明確，故本院認
    為並無傳訊丙○○之必要，附此說明。
  (六)綜上所述，本件事證明確，被告明知其未顯示方向燈即貿然
    自路邊駛出，未禮讓告訴人機車先行，因而致告訴人遭乙○○之機車撞上，依肇事當時情形客觀判斷，被告就告訴人有
    受傷之可能性乙節，已有所認識，詎被告仍未下車察看而駕
    車離去，顯見被告有肇事逃逸之故意，至為明確。被告犯行
    堪以認定，應予依法論科。
三、核被告所為，係犯刑法第185 條之4 之肇事致人受傷逃逸罪
    。爰審酌被告於肇事後毫未下車聞問，未盡其救護義務，擅
    行離開現場，置受傷之告訴人不顧，違背駕車肇事後應對於
    被害人即時救護之法律上義務及道德感情，被告所為自應受
    有相當程度之刑事非難，並審酌其犯後猶飾詞狡辯，態度不
    佳，迄今尚未賠償告訴人所受損害，本不宜輕恕，惟念及車
    禍發生後告訴人尚能走動，並騎車離開，傷勢應非甚重，且
    證人乙○○、甲○○亦在場得施以救護，告訴人並未因被告
    之肇事逃逸犯行蒙受生命、身體更重大之危害等一切情狀，
    量處如主文所示之刑，並諭知易科罰金之折算標準，以示儆
    懲。
參、公訴不受理部分：
一、公訴意旨略以：被告於98年10月5 日12時許，駕駛車牌號碼
    0611-KM 號自用小客車，停靠於臺北市萬華區○○○路○段
    15號前，其應注意左轉彎時，應先顯示車輛前後之左邊方向
    燈光，或由駕駛人表示左臂平伸，手掌向下之手勢；並應注
    意兩車併行之間距，並隨時採取必要之安全措施，以避免危
    險之發生，竟疏未注意，未顯示左轉方向燈即貿然由路邊切
    出，進而沿臺北市萬華區○○○路○段由南往北方向行駛，
    由告訴人戊○○所騎乘車牌號碼為339-DAZ 號重型機車，趕
    緊向左偏閃並緊急煞車，嗣另一同向行駛由乙○○所騎乘車
    牌號碼6HK-173 號重型機車閃避不及，從後撞上，致使告訴
    人受有背部、雙足多處瘀挫傷之傷害（乙○○涉及過失傷害
    部分業據撤回告訴），因認被告涉有刑法第284 條第1 項前
    段之過失傷害罪嫌云云。
二、按告訴乃論之罪，告訴人於第一審辯論終結前，得撤回其告
    訴；又告訴經撤回者，法院應諭知不受理之判決，刑事訴訟
    法第238 條第1 項、第303 條第3 款定有明文。
三、本件被告因過失傷害案件，經檢察官提起公訴，認被告係犯
    刑法第284 條第1 項前段過失傷害罪，依同法第287 條前段
    之規定須告訴乃論。茲因告訴人於本院審理時表示事件發生
    至今被告雖未認錯，惟其不堪訴訟奔波，願具狀撤回其告訴
    ，有準備程序、審理筆錄及撤回告訴狀各1 份附卷可稽（本
    院卷第16頁、第35頁反面、第46-1頁），參照前開說明，逕
    為諭知不受理之判決。
據上論斷，應依刑事訴訟法第299 條第1 項前段、第303 條第3
款，刑法第185 條之4 、第41條第1 項前段，判決如主文。
本案經檢察官盧姿如到庭執行職務。
中    華    民    國    99    年    7     月    28    日
                  交通法庭審判長法  官  游士珺
                                法  官  陳思帆
                                法  官  林芳華
以上正本證明與原本無異。
如不服本判決應於收受送達後10日內向本院提出上訴書狀，並應
敘述具體理由；其未敘述上訴理由者，應於上訴期間屆滿後20日
內向本院補提理由書（均須按他造當事人之人數附繕）「切勿逕
送上級法院」。
                                書記官  林鈴芬
中    華    民    國    99    年    7     月    28    日
附錄本案論罪科刑法條
刑法第185條之4
駕駛動力交通工具肇事，致人死傷而逃逸者，處6 月以上5 年以
下有期徒刑。

司法院資訊處製作；財團法人民間司法改革基金會備份。
